【裁判字號】    96,易,6160
【裁判日期】    970331
【裁判案由】    詐欺
【裁判全文】
臺灣臺中地方法院刑事判決              96年度易字第6160號
公  訴  人  臺灣臺中地方法院檢察署檢察官
被      告  乙○○
                    號
上列被告因詐欺案件，經檢察官提起公訴（96年度偵字第2562號
），本院判決如下：
    主    文
乙○○幫助犯詐欺取財罪，處有期徒刑伍月，如易科罰金，以新
臺幣壹仟元折算壹日，減為有期徒刑貳月拾伍日，如易科罰金，
以新臺幣壹仟元折算壹日。
    犯罪事實
一、乙○○能預見將自己行動電話門號交付予不詳身分之成年人
    使用，足供他人作為詐騙財物聯絡之工具，竟仍基於幫助他
    人詐欺取財之不確定故意，於民國95年8月17日，在臺中縣
    大甲鎮○○路53號之通訊行，申辦遠傳電信股份有限公司（
    下簡稱遠傳電信）電話號碼0000-000000號（係和宇寬頻網
    路股份有限公司所提供之第二類電信服務）（以下簡稱系爭
    行動電話門號），隨即於不詳時、地，將該電話號碼提供給
    姓名年籍不詳之成年人，而容任該姓名年籍不詳之成年人及
    其所屬之詐騙集團使用作為收購帳戶及詐欺取財聯絡之工具
    。該姓名年籍不詳成年人及其所屬之詐騙集團取得上開行動
    電話門號後，竟基於意圖為自己不法所有之犯意，先因連三
    志（其所涉幫助詐欺罪嫌部分，業經臺灣屏東地方法院判決
    有期徒刑4月在案）缺錢花用，見詐騙集團於報上所刊登之
    收購帳戶廣告，而於95年9月27日，以自己使用之電話號碼
    0000-000000號撥打乙○○之上開電話號碼與詐騙集團成員
    聯繫，再將自己之屏東縣屏東市民生郵局帳戶（局號000000
    0號，帳號0000000號），以新臺幣（下同）7,500元之價格
    ，出售給詐騙集團使用。迨至同年10月5日下午2時18分許，
    詐騙集團即以乙○○上開行動電話號碼撥打予甲○○，並向
    其詐稱係臺灣臺北地方法院人員，且表示甲○○已涉嫌詐欺
    案件，要求將其帳戶內之款項匯往安全帳戶等詞，致甲○○
    因此陷於錯誤，而依其指示匯款700,000元至連三志之上開
    郵局帳戶後，甲○○始發覺受騙報警處理，始循線查獲上情
    。
二、案經屏東縣警察局移送臺灣屏東地方法院檢察署呈請臺灣高
    等法院檢察署令轉臺灣臺中地方法院檢察署檢察官偵查起訴
    。
    理    由
一、按被告以外之人於審判外之言詞或書面陳述，除法律有規定
    者外，不得作為證據，刑事訴訟法第159條第1項定有明文，
    此即學理上所稱「傳聞證據排除法則」。被告以外之人於偵
    查中向檢察官所為之陳述，除顯有不可信之情況者外，得為
    證據；被告以外之人於審判外之陳述，雖不符同法第159 條
    之1至第159條之4之規定，而經當事人於審判程序同意作為
    證據，法院審酌該言詞陳述或書面陳述作成時之情況，認為
    適當者，亦得為證據。當事人、代理人或辯護人於法院調查
    證據時，知有第159條第1項不得為證據之情形，而未於言詞
    辯論終結前聲明異議者，視為有前項之同意，亦為同法第15
    9之1第2項及第159條之5所分別明定。而鑒於採用傳聞證據
    排除法則之重要理由之一，係因傳聞證據未經當事人之反詰
    問予以覈實，若當事人願放棄對原供述人之反對詰問時，原
    則上即可承認該傳聞證據之證據能力，而揆諸我國刑事訴訟
    法第159條之5之立法理由，除參照前述傳聞證據排除法則之
    基本法理外，亦參考日本刑事訴訟法第326條之立法例，查
    日本刑事審判實務之運作，有關檢察官及被告均同意作為證
    據之傳聞書面材料或陳述，可直接援引該國刑事訴訟法第32
    6條作為傳聞例外之法律依據，僅在檢察官與被告不同意之
    情況下，乃須根據其他傳聞例外規定俾以斟酌該等書面材料
    或陳述是否具有證據能力，在當事人間無爭執之案件中，傳
    聞證據基本上均可依據前引規定提出於法院使用。據此，我
    國刑事訴訟法第159條之5之適用應可作同上之解釋，本件證
    人即被害人甲○○及連三志在警詢、檢察官訊問時所為指訴
    及具結證述之內容，固為被告以外之人在審判外之陳述，屬
    傳聞證據，惟被告乙○○就前開審判外之陳述，迄於言詞辯
    論終結前，對於其等所為證詞之證據能力並未為異議之聲明
    ，而本院審酌其陳述作成時之情況，核無違法取證及證明力
    明顯過低而顯有不可信之瑕疵及情況，亦認為以之作為證據
    為適當，故依上開規定及說明，前開證人甲○○及連三志之
    陳述，自得作為證據，合先敘明。
二、訊據被告乙○○矢口否認有為上開犯罪事實，且辯稱：伊係
    遺失上開行動電話門號的卡片，並非交付他人使用，當時伊
    未至直營門市辦理行動電話門號遺失手續，係伊的過失，但
    伊不認識連三志或詐騙集團等詞，經查：
(一)、被告於本院準備程序訊問時及審理時供稱：「當時用餐離
      席時，沒有攜帶手提袋，後來有回去找，也有詢問麵攤的
      老闆娘，她表示沒有看到，我要請麵攤的老闆娘證明」、
      「當時我有打電話到遠傳門市掛失，但是對方表示要到門
      市辦理掛失才可」（見本院卷頁15、24) 等詞，而其在檢
      察官訊問時陳稱：「我是辦好手機的當天就不見」、「申
      辦系爭行動電話門號係用來接聽家人的電話，跟家人聯絡
      」、「因我不知道要打幾號掛失」、「我本來要給弟弟用
      ，後我去吃東西時放在隔壁的椅子」、「去年 (即96年)8
      月17申請手機，8月底就遺失」、「沒有人可以證明手機
      遺失，因我一個人去吃東西，後來忘了拿走就不見了」、
      「我收到警察通知時才打去客服專線問手機遺失之事」云
      云 (見96年度偵字第2562號頁6、34、39至40)，足見被告
      關於「遺失時間係申請門號當天或係過幾天」、「有無將
      遺失之事告知或詢問他人」、「曾否詢問系爭行動電話門
      號遺失辦理事項及詢問之時間」以及「辦理系爭行動電話
      門號之用途」等事，其供詞核屬不一致且反覆矛盾，且被
      告於發現上開系爭行動電話及門號遺失之事，均未向警察
      相關單位報案，亦未立即辦理系爭行動電話門號遺失之手
      續（延至95年11月4日始申請掛失)，顯有背於常情，另被
      告在檢察官訊問時供稱其於遺失系爭行動電話門號後沒有
      再申辦其他手機之詞 (見第2562號偵卷頁7)，亦與遠傳電
      信函覆「客戶姓名乙○○ (即被告)、手機號碼00000000
      00號、自95年8月18日開通後，使用至今無資料已停機」
      之資料不相符合，此有遠傳電信查詢回函1份附卷可稽，
      是被告前揭所辯系爭行動電話門號係遺失，非交付他人使
      用云云，並非實情，不足採信。
(二)、又詐騙集團成員利用被告之上開系爭行動電話門號作為收
      購人頭帳戶之事實，業據證人連三志於警詢及檢察官訊問
      時證述明確在卷，並有證人即被害人甲○○在警詢及檢察
      官訊問時指訴綦詳，復有和宇寬頻網路股份有限公司所覆
      被告關於上開系爭行動電話申請之基本資料表及遠傳雙向
      通聯紀錄、被害人甲○○所提出及證人連三志前揭屏東市
      民生郵局帳戶基本資料、查詢帳戶最近交易資料等件附卷
      可佐，且衡諸時下詐欺犯罪集團成員收購取得人頭行動電
      話門號之常見手法，渠等利用部分民眾需款孔急或貪圖小
      利之心理因素，藉由登報或隨機搭訕招攬方式獲取行動電
      話門號之情形甚為常見，執行上亦無重大困難，而原行動
      電話門號所有人既係出於自願提供渠等犯罪使用，事後自
      行辦理停用門號之可能性較低，是詐欺犯罪集團成員果真
      確有使用人頭行動電話門號之必要，大可透過其他管道平
      和取得並安心使用，根本毋庸竊取被告所有上開系爭行動
      電話門號，徒增面臨無法使用門號以行持續聯絡詐騙事宜
      之情形，故被告所辯前揭系爭行動電話門號係遺失，其未
      交付予詐騙集團等詞，並非可信。
(三)、再按刑法第13條所稱之故意本有直接故意（確定故意）與
      間接故意（不確定故意）之別，條文中「行為人對於構成
      犯罪之事實，明知並有意使其發生者」為直接故意，至於
      「行為人對於構成犯罪之事實，預見其發生而其發生並不
      違背其本意者」則屬間接故意；又間接故意與有認識的過
      失（又稱疏虞過失）之區別，在於二者對構成犯罪之事實
      雖均預見其能發生，但前者對其發生並不違背其本意，後
      者則確信其不發生。而行動電話門號之申請甚為簡易方便
      ，如係基於正當用途而有使用行動電話門號之必要，通常
      需用人得以自己名義申請辦理即可，本無借用他人行動電
      話門號以掩飾實際聯絡人年籍資料之必要。倘該名取得行
      動電話門號之人非將被告提供之行動電話門號作為不法犯
      聯絡之用，豈須向被告收取行動電話門號供己使用？又被
      告率將自己所有行動電話門號交予他人使用，衡之常情，
      如此乖離常態之交易行為，就一般具有相當社會經驗之人
      而言，當可輕易預見該人取得行動電話門號係供作非法使
      用，是被告提供之系爭行動電話門號、嗣經他人作為詐欺
      取財犯罪聯絡之用，並未逸脫於被告幫助他人犯罪意思之
      外，即屬被告所預見。而被告提供行動電話門號在先，縱
      已得悉可能作為上開犯罪用途，卻又容任該項犯罪行為之
      繼續實現，毫無積極取回前揭物品或其他主觀上認為不致
      發生該項犯罪結果之確信，足徵前揭犯罪行為自仍不違其
      本意，被告應具有幫助他人詐欺取財犯罪之間接故意，殆
      無疑義。
(四)、綜上所陳，被告前揭所辯，核係卸責之詞，不足採信。本
      案事證已臻明確，被告上開幫助詐欺取財之犯行，應堪認
      定。
三、本件被告提供其所有之上開系爭行動電話門號交予姓名年籍
    不詳之成年人，而容任該成年人及其所屬之詐騙集團使用作
    為詐欺取財聯絡之工具，係屬基於幫助他人詐欺取財之不確
    定故意，且所為係詐欺取財罪構成要件以外之行為，核其所
    為係犯刑法第30條第1項前段、第339條第1項之詐欺罪之幫
    助犯，爰依同法第30條第2項規定，按正犯之刑減輕之。爰
    審酌被告提供行動電話門號供他人非法使用，使詐騙集團之
    成員易於與被害人聯絡，助長詐欺之犯罪風氣，嚴重危害社
    會治安，及被害人甲○○所受財物損失不輕，及被告未能坦
    認犯行、態度不佳，惟念其本身未實際參與本件詐欺取財之
    犯行，可責難性較小等一切情狀，量處如主文所示之刑，並
    諭知易科罰金之折算標準；且按中華民國九十六年罪犯減刑
    條例業於96年7月4日公布，並自96年7月16日施行，該條例
    第2、3條分別明文規定：「犯罪在中華民國96年4月24日以
    前者，除本條例另有規定外，依下列規定減刑：三、有期徒
    刑、拘役或罰金，減其刑期或金額二分之一」，「下列各罪
    ，經宣告死刑、無期徒刑或逾有期徒刑一年六月之刑者，不
    予減刑：
    十四、刑法第339條」；本件被告所犯上揭幫助詐欺取財罪
    之犯罪時間，係在96年4月24日以前，且本件宣告刑為有期
    徒刑1年6月以下，非屬上揭減刑條例第3條規定不予減刑之
    情形，故依上開規定，本院應減其有期徒刑二分之一，並諭
    知易科罰金之折算標準，以資懲儆。
據上論斷，應依刑事訴訟法第299條第1項前段，刑法第339條第1
項、第30條第1、2項、第41條第1項前段，刑法施行法第1條之1
，中華民國96年罪犯減刑條例第2條第1項第3款、第7條、第9條
，判決如主文。
本案經檢察官丙○○到庭執行職務
中    華    民    國    97    年     3    月    31    日
               刑事第三庭  審判長法  官  賴恭利
                                 法  官  陳思成
                                 法  官  楊曉惠
上正本證明與原本無異。
如不服本判決，應於收受送達後10日內向本院提出上訴書狀（應
敘述具體理由並附繕本）。
上訴書狀如未敘述理由，應於上訴期間屆滿後20日內補提理由書
於本院。
                                 書記官  陳玲誼
中    華    民    國    97    年    3    月    31    日
附錄論罪科刑法條
刑法第339條
意圖為自己或第 3 人不法之所有，以詐術使人將本人或第 3 人
之物交付者，處五年以下有期徒刑、拘役或科或併科1000元以下
罰金。
以前項方法得財產上不法之利益或使第 3 人得之者，亦同。
前二項之未遂犯罰之。


司法院資訊處製作；財團法人民間司法改革基金會備份。
